【裁判字號】    89,上訴,768
【裁判日期】    890531
【裁判案由】    懲治盜匪條例
【裁判全文】
臺灣高等法院刑事判決                            八十九年度上訴字第七六八號
    上  訴  人
    即  被  告  丙○○
    選任辯護人  林月雪
                江鶴鵬
右列被告因盜匪案件，不服臺灣基隆地方法院八十八年度訴字第五四五號，中華民國
八十八年十二月十日第一審判決（起訴案號：臺灣基隆地方法院檢察署八十八年度偵
字第一九三五號）提起上訴，本院判決如左：
    主      文
原判決撤銷。
丙○○共同意圖為自己不法之所有，以強暴致使不能抗拒，而取他人之物，累犯，處
有期徒刑柒年陸月，西瓜刀壹把沒收。
    事      實
丙○○於民國八十五年間因妨害自由案件，經臺灣臺南地方法院判處有期徒刑八月，
八十六年八月卅日執行完畢。於八十七年三月廿九日上午四時十五分左右，與已滿十
八歲之許鴻瑞共同意圖為自己不法之所有，合謀推由許鴻瑞進入基隆市○○路六三號
利溢遊樂場，持其所有西瓜刀一把架於店員甲○○肩部，以強暴致使不能抗拒，將其
押入廁所拘束行動自由，進而破壞店內之電動遊樂機具（毀損部分未據告訴）而強取
其中現金新臺幣（下同）三萬元，隨即由丙○○接應逃逸，所得財物朋分花用費失。
經基隆市警察局第一分局報請臺灣基隆地方法院檢察署檢察官偵查起訴。
    理      由
一前述犯罪事實，業經上訴人丙○○與共犯許鴻瑞（另案因連續強盜罪名判處有期徒
  刑八年）在警訊中一致坦承無誤，與被害人甲○○所述被害經過亦相符合，事證已
  極明確。上訴人事後翻異否認犯罪，空言聲稱警訊時因不滿許鴻瑞所供對其不利而
  故為不實自白相互攀誣云云，核不足以推翻已有旁證之初供。其在本院調查中聲請
  傳訊證人乙○○到庭證稱：上訴人為本案遊樂場之合夥人並負責保管財物、平日有
  權隨時支用等語，據此辯稱並無犯罪動機，但依該證人所述，上訴人平日支用遊樂
  之金錢，尚須由其受領之薪資或分配盈餘中扣還（本院卷第卅九頁背面），則其夥
  同許鴻瑞行劫藉以平白獲得不法財利，亦難謂無犯罪動機存在。公訴人另引證人王
  志良所供推測上訴人應有參與本案強劫雖係個人意見而無證據價值，但排除此項資
  料之後，仍無礙於根據上述積極證據所為入罪判斷，犯行已可認定。
二上訴人所為，觸犯懲治盜匪條例第五條第一項第一款之罪。其與許鴻瑞二人基於共
  同犯罪之意思聯絡，推由許鴻瑞一人下手實施全部強劫構成要件行為，皆為共謀共
  同正犯。依據卷附臺灣高等法院檢察署刑案紀錄簡覆表所載，上訴人於民國八十五
  年間因妨害自由案件，經臺灣臺南地方法院判處有期徒刑八月，八十六年八月卅日
  執行完畢，其受有期徒刑執行完畢，五年以內再犯法定本刑為有期徒刑以上之本案
  罪名，除無期徒刑部分依刑法第六十五條第一項不予加重外，有期徒刑部分依累犯
  規定加重其刑。原審據以論罪科刑，雖非無見，但懲治盜匪條例第七條第一項規定
  盜匪所得財物應發還被害人，係以其財物現仍存在而得發還為前提，上訴人等強劫
  所得現金三萬元既已朋分花用費失，原判決仍予諭知發還，且對法定本刑為無期徒
  刑部分併予加重，均有未洽。被告上訴否認犯罪雖無可取，但原判決既有可議，仍
  應撤銷改判。審酌上訴人裏通外盜強劫合夥營業財物，審理中缺乏具體悔過認罪表
  現，及其尚非直接擔任下手強劫之人等一切情狀，認宜量處如主文所示之刑。共犯
  許鴻瑞所有供犯罪所用西瓜刀一把未據證明業已滅失，仍應宣告沒收。
三依刑事訴訟法第三百六十九條第一項前段、第三百六十四條、第二百九十九條第一
  項前段、懲治盜匪條例第五條第一項第一款、第八條，刑法第二十八條、第四十七
  條、第三十八條第一項第二款，判決如主文。
本案經檢察官賴俊雄到庭執行職務
中    華    民    國    八十九    年       五       月      三十一      日
                            臺灣高等法院刑事第廿三庭
                                審判長法  官  劉  靜  嫻
                                      法  官  吳      燦
                                      法  官  林  勤  綱
右正本證明與原本無異。
如不服本判決應於收受送達後十日內向本院提出上訴書狀，其未敘述上訴之理由者並
得於提起上訴後十日內向本院補提理由書（均須按他造當事人之人數附繕本）。
                                      書記官  陳  啟  文
中    華    民    國    八十九    年        六      月        二        日
附錄：本案論罪科刑法條全文
懲治盜匪條例第五條第一項第一款：
有左列行為之一者，處無期徒刑或七年以上有期徒刑：
一意圖為自己或第三人不法所有，以強暴、脅迫、藥劑、催眠術或他法，致使不能抗
  拒，而取他人之物或使其交付者。


司法院資訊處製作；財團法人民間司法改革基金會備份。
